【裁判字號】    98,簡抗,13
【裁判日期】    981130
【裁判案由】    訴訟救助
【裁判全文】
臺灣臺南地方法院民事裁定              98年度簡抗字第13號
抗  告  人  甲○○
            乙○○
相  對  人  丙○○○○○○○○.
上當事人間請求確認僱傭關係存在等事件，聲請訴訟救助，抗告
人對於中華民國98年11月11日本院柳營簡易庭98年度營救字第10
號裁定提起抗告，本院裁定如下：
    主      文
原裁定廢棄。
准予訴訟救助。
抗告程序費用新台幣壹仟元由相對人負擔。
    理      由
一、按抗告法院認抗告為有理由者，應廢棄或變更原裁定，民事
    訴訟法第492條前段定有明文。此項規定，依同法第436條之
    1第3項規定，於簡易訴訟程序事件之抗告程序準用之。
二、本件抗告意旨略以：抗告人二人分別於民國98年1月5日、98
    年6月15日遭相對人非法解雇後，二人至今仍待業中，並無
    任何收入，乃依無業即第六類保險之身分向台南縣鹽水鎮公
    所投保全民健康保險，抗告人甲○○自98年起至今無任何薪
    資所得，全戶可處分資產為新台幣（下同）0元，抗告人乙
    ○○亦自98年6月15日起至今無任何薪資所得，全戶可處分
    資產僅34,000元，且係中度智能障礙，原裁定卻以抗告人過
    去三年即95-97年有薪資所得認定抗告人有工作收入，並非
    毫無資力，顯然有所誤會，爰依法提起抗告，請求廢棄原裁
    定，請准訴訟救助之聲請等語。
三、按當事人無資力支出訴訟費用者，依民事訴訟法第107條規
    定，法院固應依聲請准予救助，惟此項請求救助之事由，依
    同法第109條第2項、第284條之規定，應提出能即時調查之
    證據以釋明之。又當事人無資力支出訴訟費用者，固得聲請
    訴訟救助，然所謂無資力係指窘於生活，且缺乏經濟信用者
    而言（最高法院43年度台抗字第152號判例意旨參照）。復
    按，本法所稱無資力者，係指符合社會救助法之低收入戶或
    其每月可處分之收入及可處分之資產低於一定標準者。前項
    所稱一定標準之認定辦法，由基金會定之。又經分會准予法
    律扶助之無資力者，其於訴訟程序中，向法院聲請訴訟救助
    時，應准予訴訟救助。但另有不符法律扶助事實之證明者，
    不在此限。法律扶助法第3條、第62條分別定有明文。
四、經查：
  (一)依原審調閱抗告人甲○○及乙○○95-97年度稅務電子閘門
    財產所得查核結果，抗告人甲○○95-97年之薪資所得分別
    為475308元、431777元、394342元，名下有一不動產及汽車
    一部，合計現值為34,000元；而抗告人乙○○95-97 年之薪
    資所得分別為242246元、235065元、254420元，無其他不動
    產、投資，有稅務電子閘門財產所得調件明細表在卷可憑（
    附於原審卷證物袋）。
  (二)又查，抗告人甲○○應繳納之訴訟費用為40,105元（請求訴
    訟標的價額為32,861×12×10＝3,943,320元），抗告人乙
    ○○應繳納之訴訟費用為26,245元（請求訴訟標的價額為21
    ,201×12×10＝2,544,120元）。
  (三)抗告人雖有如上所述之薪資收入，然上開薪資收入完全來自
    本件訴訟之相對人丙○○○○○○○○○○○○○○○○○
    ○，而抗告人既已遭解雇，自無從再自相對人處領取薪資，
    因此審酌抗告人有無資力時，自不能復將此部分之薪資計入
    ，本院審酌抗告人甲○○名下有一不動產及汽車一部，合計
    現值僅34,000元，而抗告人乙○○名下無其他不動產、投資
    ，二人顯無資力足以支出本件如上述之訴訟費用，堪認符合
    無資力支出訴訟費用之要件。
  (四)綜上所述，抗告人符合無資力支出訴訟費用之要件，且非顯
    無勝訴之望，並經財團法人法律扶助基金會台南分會決定准
    予扶助，其聲請應予准許。原審法院認其聲請不應准許，並
    裁定駁回其聲請，自有未洽。抗告意旨指摘原裁定不當，求
    予廢棄，為有理由，自應由本院將原裁定予以廢棄，並為准
    予訴訟救助之諭知。
五、據上論結，本件抗告為有理由，依民事訴訟法第436條之1第
    3項、第492條前段、第95條、第78條，裁定如主文。
中    華    民    國    98    年    11    月    30    日
                  民事第一庭    審判長法  官  高榮宏
                                      法  官  黃聖涵
                                      法  官  林福來
以上正本係照原本作成
本件不得抗告。
中    華    民    國    98    年    11    月    30    日
                                      書記官  吳俊達


司法院資訊處製作；財團法人民間司法改革基金會備份。
